臺灣臺北地方法院刑事判決　　　　　　　100年度訴字第508號
公　訴　人　臺灣臺北地方法院檢察署檢察官
被　　　告　鄭峻昇
上列被告因毒品危害防制條例案件，經檢察官提起公訴（100年
度毒偵字第1008號），被告於本院準備程序時，就被訴事實為有
罪之陳述，經告知簡式審判程序之旨，並聽檢察官、被告之意見
後，本院合議庭裁定本件依簡式審判程序審理，判決如下：
    主  文
鄭峻昇施用第一級毒品，累犯，處有期徒刑捌月。
    事  實
一、鄭峻昇(一)(1)於民國94年間，因施用毒品案件，經臺灣新竹地
    方法院於94年5月31日以94年度訴字第208號分別判處有期徒
    刑10月、3月，並定應執行有期徒刑1年1月確定後入監服刑
    ，於95年5月9日縮短刑期假釋出監，惟因於假釋期間未遵守
    相關規定，假釋遭撤銷，尚餘殘刑4月6日，而該案件因符減
    刑要件，嗣分別減刑為有期徒刑5月、1月15日確定，並定應
    執行有期徒刑6月15日確定；(二)(1)於95年間，因竊盜案件，
    經臺灣高雄地方法院於95年10月15日以95年度簡字第6549號
    判處應執行有期徒刑3月、3月，嗣均減刑為有期徒刑1月15
    日；(2)於95年間，再因施用毒品案件，經臺灣新竹地方法院
    於96 年2月26日以95年度訴字第715號分別判處有期徒刑7月
    、7月、7月、3月、3月，嗣分別減刑為有期徒刑3月15日、1
    月15 日；(3)於95年間，因竊盜案件，經臺灣新竹地方法院
    於96年4月30日以96年度易字第86號，判處有期徒刑7月、7
    月，嗣均減刑為有期徒刑3月15日，上開3罪並定應執行有期
    徒刑1 年6月；(三)鄭峻昇另因竊盜案件，經臺灣高雄地方法
    院於96 年7月2日以96年度易字第1310號判處應執行有期徒
    刑8月，嗣經減刑為有期徒刑4月；(四)鄭峻昇另因竊盜案等案
    件，經臺灣新竹地方法院於96年12月11日以96年度易字第
    344號判處應執行有期徒刑1年4月，並經減刑為應執行有期
    徒刑8月，又於同年間，因施用毒品案件，經臺灣新竹地方
    法院於96 年8月30日以96年度訴字第513號判處有期徒刑1年
    ，嗣經減刑為有期徒刑6月，並與上開96年易字第344號案件
    ，定應執行有期徒刑1年2月，上開(一)案件尚餘有期徒刑4月
    6日與(二)、(三)、(四)之部分接續執行，於98年8月17日縮短刑期
    假釋出監，刑期至99年4月27日屆滿未經撤銷，視為執行完
    畢。
二、鄭峻昇於89年間因施用毒品案件，經臺灣臺南地方法院裁定
    觀察、勒戒後，認有繼續施用毒品傾向，再經裁定令入戒治
    處所施以強制戒治，嗣其強制戒治處分經評定為合格，無繼
    續戒治之必要，於89年8月13日裁定停止強制戒治付保護管
    束出所，於90年2月22日保護管束期滿強制戒治執行完畢。
    復於93年間因施用第一級毒品案件，經臺灣新竹地方法院以
    93年度訴字第154號判決判處有期徒刑8月確定。詎其仍不知
    悔改，復於100年1月28日為警查獲時起回溯26小時內之某時
    ，在不詳處所，施用第一級毒品海洛因1次。嗣為警於旬晚
    上6時許，在新北市三重區○○○路與雙園街口查獲，，因
    而查獲上情。
三、案經新北市政府警察局三重分局報告臺灣板橋地方法院檢察
    署檢察官呈請臺灣高等法院檢察署檢察長核轉臺灣臺北地方
    法院檢察署檢察官偵查起訴。
    理  由
一、訊之被告鄭峻昇對於上開犯罪事實，於本院審理時坦承不諱
    ，而被告為警查獲時所採集之尿液經送驗結果，確呈嗎啡、
    可待因陽性反應，此亦有臺灣檢驗科技股份有限公司所出具
    之濫用藥物檢驗報告1紙在卷足憑，是堪認被告自白與事實
    相符，應值採信。另按施用第一、二級毒品為犯罪行為，毒
    品危害防制條例第10 條定有處罰明文。故施用第一、二級
    毒品者，依前揭規定本應科以刑罰。惟基於刑事政策，對合
    於一定條件之施用者，則依同條例第20條、第23條之規定，
    施以觀察、勒戒及強制戒治之保安處分。又毒品危害防制條
    例於92年7月9日修正公布，自93年1月9日施行，其中第20條
    、第23條將施用毒品之刑事處遇程序，區分為「初犯」及「
    五年內再犯」、「五年後再犯」。依其立法理由之說明：「
    初犯」，經觀察、勒戒或強制戒治後，應為不起訴處分或不
    付審理之裁定；經觀察、勒戒或強制戒治執行完畢釋放後，
    「五年內再犯」者，因其再犯率甚高，原實施之觀察、勒戒
    及強制戒治既已無法收其實效，爰依法追訴或裁定交付審理
    。至於經觀察、勒戒或強制戒治執行完畢釋放後，「五年後
    再犯」者，前所實施之觀察、勒戒或強制戒治已足以遮斷其
    施用毒品之毒癮，為期自新及協助其斷除毒癮，仍適用「初
    犯」規定，先經觀察、勒戒或強制戒治之程序。從而依修正
    後之規定，僅限於「初犯」及「五年後再犯」二種情形，始
    應先經觀察、勒戒或強制戒治程序。倘被告於五年內已再犯
    ，經依法追訴處罰，縱其第三次（或第三次以上）再度施用
    毒品之時間，在初犯經觀察、勒戒或強制戒治執行完畢釋放
    五年以後，已不合於「五年後再犯」之規定，且因已於「五
    年內再犯」，顯見其再犯率甚高，原實施觀察、勒戒或強制
    戒治，已無法收其實效，即應依該條例第十條處罰。至於第
    三次（或第三次以上）施用毒品之時間，是否宜有期間限制
    ？以多久為適宜？則分屬刑事政策、專門醫學之範圍，非審
    判機關所能決定，有待循立法途徑解決。（最高法院97年第
    5次刑事庭會議決定參照）。經查，被告於89年間因施用毒
    品案件，經臺灣臺南地方法院裁定觀察、勒戒後，認有繼續
    施用毒品傾向，再經裁定令入戒治處所施以強制戒治，嗣其
    強制戒治處分經評定為合格，無繼續戒治之必要，於89年8
    月13日裁定停止強制戒治付保護管束出所，於90年2月22日
    保護管束期滿強制戒治執行完畢。復於93年間因施用第一級
    毒品案件，經臺灣新竹地方法院以93 年度訴字第154號判決
    判處有期徒刑8月確定等情，有臺灣高等法院被告前案紀錄
    表1份在卷足憑，依首揭說明，被告於100年1月28日為警採
    尿時起回溯26小時內之某時，再次施用第一級毒品，仍屬於
    前開強制戒治執行完畢釋放後五年內再犯施用毒品犯行甚明
    ，自應依法追訴處罰。是檢察官對其此次施用毒品犯行，提
    起公訴，於法自無不合。綜上所述，本件事證明確，被告犯
    行洵堪認定，應依法論科。
二、核被告所為，係犯毒品危害防制條例第10條第1項之施用第
    一級毒品罪。被告於施用第一級毒品前持有之低度行為為施
    用之高度行為所吸收，不另論罪。又被告有上所示之前科執
    行情形，此有臺灣高等法院被告前案紀錄表在卷可憑，其於
    前案有期徒刑執行完畢後，5年內故意再犯本件有期徒刑以
    上之本罪，為累犯，應依刑法第47條第1項加重其刑。爰審
    酌被告曾經觀察勒戒程序，仍無法戒除，且被告曾有多次施
    用毒品前科紀錄，亦有臺灣高臺灣高等法院被告前案紀錄表
    在卷可憑，被告復又觸犯本件犯行，顯示其完全無法戒絕吸
    毒惡習，惟施用毒品係傷害其自身健康，所生危害非鉅，犯
    後坦承犯行等一切情狀，量處如主文所示之刑，以示警懲。
    至扣案之注射針筒1支，被告於本院時否認為其所有，辯稱
    係其同行友人所有，而被告遭查獲時確有其他人亦同遭查獲
    ，是被告上開所辯，尚非不足採信，至新北市政府警察局三
    重分局扣押物品目錄表上雖載，扣案之注射針筒內有海洛因
    殘渣，然本件並無證據足以證明該注射針筒內確有第一級毒
    品海洛因殘渣，是自無證據足以證明係屬違禁物，是本件既
    無證據足以證明扣案之注射針筒係屬被告所有，亦無證據足
    以證明該注射針筒內含有第一級毒品海洛因，故爰不另為沒
    收之諭知，併此敘明之。
據上論斷，應依刑事訴訟法第273條之1第1項、第299條第1項前
段，毒品危害防制條例第10條第1項，刑法第11條、第47條第1項
，判決如主文。
本案經檢察官到庭執行職務。
中    華    民    國    100    年    6    月    10    日
                  刑事第二十庭  法  官  柯姿佐
以上正本證明與原本無異。
如不服本判決應於收受送達後10日內向本院提出上訴書狀，並應
敘述具體理由；其未敘述上訴理由者，應於上訴期間屆滿後20日
內向本院補提理由書（均須按他造當事人之人數附繕本）「切勿
逕送上級法院」。
                                書記官  劉穗筠
中    華    民    國    100    年    6    月    10    日
附錄本案論罪科刑法條全文
毒品危害防制條例第10條
施用第一級毒品者，處 6 月以上 5 年以下有期徒刑。
施用第二級毒品者，處 3 年以下有期徒刑。